【裁判字號】    95,訴,24
【裁判日期】    950223
【裁判案由】    侵權行為損害賠償
【裁判全文】
臺灣花蓮地方法院民事判決                95年度訴字第24號
原      告  乙○○
被      告  甲○○
            丙○○
上列當事人間請求侵權行為損害賠償事件，經本院刑事庭移送前
來（94年度花交簡附民字15號），本院於中華民國95年2月13日
言詞辯論終結，判決如下：
      主  文
被告應連帶給付原告新台幣拾貳萬零陸佰肆拾陸元，被告甲○
○應給付原告新台幣貳拾柒萬柒仟玖佰零壹元。
原告其餘之訴駁回。
訴訟費用由被告連帶負擔百分之六十，餘由原告負擔。
本判決第1項於原告以新台幣貳拾萬元供擔保後，得假執行。但
被告丙○○如以新台幣拾貳萬零陸佰肆拾陸元為原告預供擔保
，被告甲○○以新台幣伍拾玖萬捌仟伍佰肆拾柒元為原告預供擔
保，各得免為假執行。
原告其餘假執行之聲請駁回。
      事 實 及 理 由
甲、程序方面：
    被告甲○○經合法通知，未於言詞辯論期日到場，核無民事
    訴訟法第386條各款所列情事，爰依原告之聲請，由其一造
    辯論而為判決。
乙、實體方面：
壹、兩造爭執要旨：
一、原告起訴主張：被告甲○○明知其駕駛執照已遭吊扣，仍於
    民國94年4月19日10時36分許，駕駛車牌號碼AN6-829號機車
    ，並搭載原告，沿花蓮市○○路由南往北方向行駛，途經該
    路與仁愛街無號誌交岔路口，理應注意車輛行駛時，駕駛人
    應注意車前狀況，隨時採取必要之安全措施及車輛行至無號
    誌之交岔路口，應注意減速慢行，作隨時停車之準備，依當
    時情形，又無不能注意之情事，其因疏於注意，遂於通過上
    開交岔路口時，與被告丙○○所駕車牌號碼之G6-2890號汽
    車，因被告丙○○亦有上開疏失，兩車因而發生碰撞車禍，
    致原告受有右脛骨幹閉鎖性骨折之傷害，被告自應連帶負損
    害賠償責任。原告因本件車禍所得請求之費用計有：(1)醫療
    費用新台幣（下同）42,382元：原告因本件車禍業已支出醫
    療費用41,002元，又原告因本件車禍受傷，經財團法人佛教
    慈濟綜合醫院（下簡稱慈濟醫院）醫師診斷，預計於95年10
    月份進行拔除內固定骨釘手術，手術後尚須門診追蹤2-3次
    ，以每次門診費用460元，共3次門診計算，尚須支出門診醫
    療費用1380元，爰一併請求；(2)看護費322,000元：原告因
    本件車禍受傷，自94年4月19日起至94年9月19日止（共計
    154天）均由母親24小時看護，又原告預計於95年10月份進
    行拔除內固定骨釘手術，該手術約7日內出院，該7日之住院
    期間亦需母親24小時看護，爰比照僱用職業看護每日2,000
    元計算，請求看護費用322,000元；(3)不能工作損失194,165
    元：原告因本件車禍受傷，自94年4月19日起至94年9月19日
    止均不能工作，又原告預計於95年10月份進行拔除內固定骨
    釘手術，住院約7日內出院，需柺杖輔助約2星期，約3星期
    （21日）均不能工作，以原告每月薪資34,000元計算，原告
    受有薪資損失共計194,165元；(4)精神慰撫金：460,000元，
    為此爰依侵權行為法則提起本訴。並聲明：被告應連帶給付
    原告1,018,547元。
二、被告丙○○對原告主張之車禍事實及其就車禍之發生有過失
    乙節不爭執，惟辯以：車禍發生當時，伊在所行駛之車道（
    即仁愛街）依照正常車速行駛，而被告甲○○所行駛之車道
    （即中華路），因前方紅燈，車陣已回堵至中華路與仁愛街
    交岔路口，故被告甲○○應淨空該交岔路口讓伊通過，但被
    告甲○○非但未淨空該交岔路口，反超速行駛通過，故被告
    甲○○就本件車禍之發生亦有過失，伊非肇事主因，不應負
    擔最大之過失責任，且原告搭乘被告甲○○之機車，應承擔
    被告甲○○之過失責任，原告就本件車禍之發生亦與有過失
    ，再者，原告須提出看護費收據以證明其確有該筆費用之支
    出，始得請求伊賠償，又原告請求賠償之金額過高等語。並
    聲明：原告之訴駁回。
三、被告甲○○未於言詞辯論期日到場，亦未提出書狀作何聲明
    或陳述。
貳、本件經兩造整理並協議簡化爭點之結果如下：
一、原告與被告丙○○不爭執事項：
    (一)被告甲○○明知其駕駛執照已遭吊扣，仍於94年4月19日
      10時36分許，駕駛車牌號碼AN6-829號機車，並搭載原告
      ，沿花蓮市○○路由南往北方向行駛，途經該路與仁愛街
      無號誌交岔路口時，適被告丙○○駕駛車牌號碼G6-2890
      號自小客車，沿仁愛街由東往西方向駛來，兩車因而發生
      碰撞車禍，致原告受有右脛骨幹閉鎖性骨折之傷害。
    (二)被告丙○○就本件車禍之發生，有未注意車前狀況，隨時
      採取必要之安全措施及車輛行經無號誌之交岔路口，支線
      道車未暫停讓幹線道車先行之過失；被告甲○○就本件車
      禍之發生，有未注意車前狀況，隨時採取必要之安全措施
      及車輛行至無號誌之交岔路口，應注意減速慢行，作隨時
      停車之準備之過失。
    (三)原告因本件車禍支出醫療費用42,382元。
    (四)原告自94年4月19日起至94年9月19日止，另加上21天之期
      間內不能工作及需他人24小時照顧看護。
    (五)原告於上開期間內受有每月薪資34,000元計算之不能工作
      之損失。
    (六)原告業已領取被告丙○○所投保之強制汽車責任保險金
      38,482元。
二、本件爭點：
    (一)原告就本件車禍之發生是否與有過失？又兩造之過失比例
      為何？
    (二)原告得請求賠償的金額為何？
、本院之判斷：
一、查原告主張之事實，業據其提出診斷證明書、醫療費用收據
    等件為證，並有臺灣省花東區車輛行車事故鑑定委員會鑑定
    意見書一件在卷可稽，復為被告丙○○所不爭執，而被告甲
    ○○經合法通知，於言詞辯論期日未到場，亦未提出準備書
    狀爭執，依民事訴訟法第280條第3項準用同法第280條第1項
    之規定，視同自認，自堪信為真實。被告丙○○雖辯稱：被
    告甲○○所行駛之車道（即中華路），因前方紅燈，車陣已
    回堵至中華路與仁愛街交岔路口，故被告甲○○應淨空該交
    岔路口讓伊通過，但被告甲○○非但未淨空該交岔路口，反
    超速行駛通過，致生本件車禍，故伊非肇事主因云云。惟按
    汽車行駛至有號誌之交岔路口，遇有前行或轉彎之車道交通
    擁塞時，應在路口停止線前暫停，不得逕行駛入交岔路口內
    ，致號誌轉換後，仍未能通過妨礙其他車輛通行，道路交通
    安全規則第102條第1項第12款定有明文。是汽車行駛時，遇
    有前行之車道交通擁塞時，應在路口停止線前暫停，不得逕
    行駛入交岔路口內，以該交岔路口設有號誌為前提。查花蓮
    市○○路由南往北方向車道上車輛，因等待中華路與中正路
    口之紅燈，車陣已回堵至中華路與仁愛街交岔路口乙節，已
    據被告丙○○於警詢中供陳明確，核與被告甲○○於警詢中
    供述：「我駕駛機車沿中華路南向北直行，因該路段與我車
    同向之自小客車很多，且因前方（中華路與中正路口為紅燈
    狀態）自小客車均為停等紅燈之狀態‧‧‧」等語大致相符
    ，有警詢筆錄在卷可稽，堪信屬實。然本件肇事之中華路與
    仁愛街交岔路口，為無號誌之交岔路口，有道路交通事故調
    查報告表一件在卷可按，依前開規定，縱被告甲○○前行之
    車道（即中華路）交通擁塞，被告甲○○亦無於交岔路口前
    暫停之義務，其逕行駛入中華路與仁愛街交岔路口內，並無
    違規可言，是臺灣省花東區車輛行車事故鑑定委員會鑑定意
    見書所為被告丙○○、甲○○各有前述不爭執事項(二)之過失
    ，被告丙○○為肇事主因，被告甲○○為肇事次因，並無違
    誤，被告前開所辯，顯有誤解。
二、按因故意或過失，不法侵害他人之權利者，負損害賠償責任
    。數人共同不法侵害他人之權利者，負連帶損害賠償責任。
    不法侵害他人之身體或健康者，對於被害人因此喪失或減少
    勞動能力，或增加生活上之需要時，應負損害賠償責任。又
    不法侵害他人之身體、健康、名譽、自由、信用、隱私、貞
    操、或不法侵害其他人格法益而情節重大者，被害人雖非財
    產上之損害，亦得請求相當之金額，民法第184條第1項前段
    、第185條第1項、第193條第1項、笫195條第1項定有明文。
    本件被告對本件車禍之發生既均有過失，而原告因本件車禍
    受有前開傷害，顯然被告之過失與原告所受之傷害間有相當
    因果關係，是原告依侵權行為法律關係，請求被告連帶賠償
    因其侵權行為所造成之損害，自屬有據。茲就原告之各項請
    求，審酌於后：
    (一)醫療費用：42,382元，如前述為兩造所不爭執，自屬有據
      。
    (二)看護費：按被害人因受傷需人看護，而由親屬看護時，雖
      無現實看護費之支出，亦應認被害人受有相當看護費之損
      害而得向加害人請求賠償，蓋親屬照顧被害人之起居，固
      係出於親情，但親屬看護所付之勞力，並非不能評價為金
      錢，只因兩者身分關係密切而免除支付義務，此種親屬基
      於身分關係之恩惠，自不能加惠於加害人，故應衡量及比
      照僱用職業護士看護情形，認被害人受有相當看護費之損
      害，得向加害人請求賠償。本件原告因車禍受傷期間，由
      其母親看護，原告雖無現實看護費之支出，惟依前開說明
      ，原告主張比照僱用職業看護之費用，請求被告賠償相當
      看護費之損失，自屬有據。查職業看護24小時服務費用為
      2,000元，有花蓮縣病患家事服務業職業工會病房及居家
      看護服務費用計算方式表一件附卷可稽，又原告自94年4
      月19日起至94年9月19日止，另加上21天之期間內需他人
      24小時照顧看護，如前述不爭執事項(四)，則以看護期間共
      計161天、每天看護費2,000元為計算基準，原告請求被告
      連帶賠償看護費用322,000元（計算式：161天×2000元＝
      322,000元）為有理由。
    (三)不能工作之損失：原告因本件車禍受有自94年4月19日起
      至94年9月19日止，另加上21天之期間內，每月薪資
      34,000元計算之不能工作之損失，此為不爭執事項(四)、(五)
      ，以此為計算基準，原告因本件車禍所受不能工作之損失
      共計194,165元（計算式：〈34000元×4＝136000元〉+〈
      34000元÷30×12＝13600元〉+〈34000元÷30×19＝
      21533元〉+〈34000元÷31×21＝23032元〉＝194,165元
      ，元以下四捨五入）應屬有據，應予准許。
    (四)精神慰撫金：原告請求被告連帶賠償精神慰撫金460,000
      元。查原告為大學畢業，任職於生命保險代理人公司，擔
      任高級專員，平均每月薪資為3萬餘元，未婚，名下有西
      元2001年出廠之汽車一輛、投資2筆；被告丙○○為國中
      畢業，以木工裝潢臨時工為業，工作不穩定，平均每月收
      入為19,000元，未婚，名下有田賦一筆、西元1995年出廠
      之汽車一輛；被告甲○○名下有西元1995年出廠之汽車一
      輛，此據原告與被告丙○○陳明在卷，並有稅務電子閘門
      財產所得調件明細表三份在卷可考，本院審酌上揭兩造身
      分、經濟能力、被告加害情形及原告所受傷勢，其所受痛
      苦之程度等一切情狀，認原告請求被告給付非財產上之損
      害賠償460,000元尚屬過高，應酌減為40,000元為適當。
      逾此部分之請求尚非允當，應予駁回。
三、則被告因本件車禍事故應連帶賠償原告之損害合計為
    598,547元（計算式：醫療費用42,382元+看護費322,000元+
    不能工作損失194,165元+精神慰撫金40,000元＝598,547元
    ）。
四、按損害之發生或擴大，被害人與有過失者，法院得減輕賠償
    金額，或免除之，民法第217條第1項定有明文。又依同法第
    217條第3項，被害人法定代理人或使用人與有過失，被害人
    應承擔其過失，法院得減輕被告之賠償金額。且此項規定之
    目的，在謀求加害人與被害人間之公平，故在裁判上法院得
    依職權減輕或免除之。被告就本件車禍之發生既均有過失，
    本院斟酌兩造之前述過失程度（、一），及被告甲○○明
    知其駕駛執照已遭吊扣，仍駕駛上開機車致生本件車禍，有
    花蓮縣警察局舉發違反道路交通管理事件通知單一紙附卷可
    按，認被告丙○○應負百分之六十過失責任，被告甲○○應
    負百分之四十過失責任。又本件原告係搭乘被告甲○○之上
    開機車而發生車禍，則被告甲○○乃係原告之使用人，而被
    告甲○○對於本件車禍之發生既與有過失，揆諸前揭之規定
    ，原告即應承擔被告甲○○之過失責任，則被告丙○○應賠
    償原告359,128元（計算式：598,547元×60﹪＝359,128 元
    ，小數點以下四捨五入）。
五、再按保險人依強制汽車責任保險法給付之保險金，視為加害
    人或被保險人損害賠償金額之一部分，加害人或被保險人受
    賠償請求時，得扣除之，修正前強制汽車責任保險法第30條
    定有明文。本件原告業已領取被告丙○○所投保之強制汽車
    責任保險金元，依上開規定，自應由被告丙○○之損害賠償
    金額予以扣除，是被告丙○○應賠償原告320,646元（計算
    式：359,128元-38,482元＝320,646元）。
六、從而，原告依侵權行為損害賠償之法律關係，請求被告連帶
    賠償320,646元，請求被告甲○○賠償277,901元（計算式：
    598,547 元-320,646元＝277,901元）為有理由，應予准許
    。逾此部分之請求，即屬無據，應予駁回。
肆、原告陳明願供擔保，聲請宣告假執行，就原告勝訴部分，核
    無不合，爰酌定相當擔保金額，准許之；本院併依職權宣告
    ，被告各以相當金額預供擔保，得免為假執行。至原告敗訴
    部分，其假執行之聲請即失所附麗，應予駁回。
伍、本件事證已臻明確，兩造其餘攻擊防禦方法及證據調查，核
    與判決結果不生影響，爰不予一一審酌論述，併此敘明。
陸、據上論結，本件原告之訴為一部有理由，一部無理由，依民
    事訴訟法第385條第1項前段、第85條第2項、第79條、第390
    條第2項、第392條第2項，判決如主文。
中    華    民    國    95    年    2     月    23    日
                臺灣花蓮地方法院民事庭
                    法      官  陳燁真
上列為正本係照原本作成。
如不服本判決，應於送達後20日內，向本院提出上訴狀並表明上
訴理由，如於本判決宣示後送達前提起上訴者，應於判決送達後
20日內補提上訴理由書(須附繕本)。
中    華    民    國    95    年    2     月    23    日
                    法院書記官  陳源財


司法院資訊處製作；財團法人民間司法改革基金會備份。
